【裁判字號】    89,交易,693
【裁判日期】    900706
【裁判案由】    過失傷害
【裁判全文】
臺灣臺南地方法院刑事判決                        八十九年度交易字第六九三號
    公  訴  人  臺灣臺南地方法院檢察署檢察官
    被      告  丙○○
    選任辯護人  蔡錫欽
                許登科
右列被告因過失傷害案件，經檢察官提起公訴（八十九年度偵字第一一０四三號），
本院判決如左：
    主  文
丙○○從事業務之人，因業務上之過失傷害人，致重傷，處有期徒刑陸月，如易科罰
金，以參佰元折算壹日。
    事  實
一、丙○○係慶宏水電企業公司之司機，平日即以駕駛大貨車載運貨物為其主要工作
    ，乃從事駕駛業務之人，其於民國八十九年七月二十四日下午，在工地飲用維士
    比之酒類飲料後，本應注意飲用酒類後吐氣所含酒精濃度超過每公升０‧二五毫
    克以上者，將為酒力所困，辨識力、注意力、反應力均不如常，依規定不得駕車
    ，竟仍駕駛車牌號碼Ｓ九－九五一號大貨車，沿省道台十七線，由北往南方向行
    駛，嗣於同日下午六時許，途經該省道台南縣七股鄉玉成村八十六之一號前之設
    有閃光黃燈之交岔路口時，理應注意汽車行駛時，駕駛人應注意車前狀況，並隨
    時採取必要之安全措施，且應注意閃光黃燈表示「警告」，車輛應減速接近，注
    意安全，小心通過，以及注意汽車在雙向四車道行駛時，大型車除超越同一車道
    之前車或準備左轉彎外，均不得在內側車道行駛，而依當時天候晴朗、日間自然
    光線、路面乾燥無缺陷、視線復屬良好等情形以觀，客觀上亦無不能注意之情事
    ，其竟酒後駕車，並疏於注意車前狀況及減速慢行，即貿然在內側車道行駛而通
    過上述交岔路口，致撞及由乙○○所騎，後載甲○○，而疏未讓直行車先行之車
    牌號碼ＵＵＲ－七七五號重型機車，造成乙○○受有左側下肢脛腓骨第三型開放
    性骨折（合併嚴重神經血管軟組織損傷）、右側股骨、脛、腓骨骨折之傷害，並
    於送醫後緊急開刀而進行左側膝上截肢手術，而達毀敗一肢以上機能之重傷害；
    甲○○則因之受有頭部外傷、腦震盪、顏面多處挫傷及不規則裂傷、雙側手臂及
    左下肢多處挫傷等傷害。嗣經警據報前往現場處理，而於同日下午八時四十分，
    測得丙○○之吐氣酒精濃度仍達每公升０‧０九毫克（經換算肇事當時吐氣酒精
    濃度為每公升０‧二五六毫克），而查獲上情。
二、案經乙○○、甲○○訴由台南縣警察局佳里分局報告臺灣臺南地方法院檢察署檢
    察官偵查起訴。
    理  由
一、被告丙○○雖不否認有於前述時、地，酒後駕駛大貨車肇事，並致告訴人乙○○
    及甲○○分別受有重、輕傷等事實，然辯稱：本件車禍之發生，應係告訴人乙○○駕駛機車未依規定左轉，為肇事主因，而其駕車行經閃光黃燈號誌路口，業已
    減速慢行，且其酒精測試數值並未超過規定，及肇事地點其行向因施工之故，僅
    剩單一車道，而無內、外車道之分云云。
二、經查：
    （一）右述犯罪事實，業據告訴人乙○○及甲○○於警訊時指訴歷歷，且有台南
          縣警察局道路交通事故調查報告表一紙、現場照片四張及吐氣酒精濃度測
          試表一份附卷可參。又告訴人甲○○因本件車禍，而受有如事實欄所載之
          傷害，則有佳里綜合醫院八十九年九月五日診斷證明書一紙在卷足憑，另
          告訴人乙○○因本件車禍，而受有左側下肢脛腓骨第三型開放性骨折（合
          併嚴重神經血管軟組織損傷）、右側股骨、脛、腓骨骨折之傷害，並於送
          醫後緊急開刀而進行左側膝上截肢手術等情，亦有佳里綜合醫院八十九年
          九月五日診斷證明書一份存卷可佐，是其所受之傷害，業已達於毀敗一肢
          以上機能之重傷害程度。
    （二）按飲用酒類後，其吐氣所含之酒精濃度超過每公升０．二五毫克以上者，
          不得駕車；又汽車行駛時，駕駛人應注意車前狀況，並隨時採取必要之安
          全措施；另汽車在雙向四車道行駛時，大型車除超越同一車道之前車或準
          備左轉彎外，均不得在內側車道行駛，道路交通安全規則第一百十四條第
          二款、第九十四條第三項、第九十八條第一項第一款分別定有明文。另閃
          光黃燈表示「警告」，車輛應減速接近，注意安全，小心通過，道路交通
          標誌標線號誌設置規則第二百十一條第一項第一款亦規定甚明。本件被告
          丙○○駕車於道路上行駛，自應注意上述道路交通安全規則，而案發當時
          天候晴朗、日間自然光線、路面乾燥無缺陷等情，則有前述台南縣警察局
          道路交通事故調查報告表載明可考，而事發當時道路狀況良好、視線復屬
          清楚等情形，亦據被告於警訊時供述明確，據此判斷，客觀上並無不能注
          意之情事，其竟仍酒後駕車，並疏於注意車前狀況及減速慢行，即在內側
          車道行駛而貿然通過右述交岔路口，以致肇事，並使告訴人乙○○、陳怡
          霖二人受傷，故被告之駕駛行為，顯有過失。
    （三）其次，依醫學研究，血液酒精濃度為呼氣酒精濃度之二千一百倍至二千三
          百倍，而人體血液酒精濃度之消減速率，為每小時減少每百公升十五至二
          十毫克等結果，有國立臺灣大學醫學院八十五年九月二十五日（八五）醫
          秘字第二０八二號函影本一份存卷可考，而本件被告丙○○係於肇事約二
          小時四十分鐘（即二‧六七小時）後，始經警測得其呼氣酒精濃度為每公
          升０‧０九毫克，依據對被告最有利之標準推算，其肇事當時之呼氣酒精
          濃度約為每公升０‧二五六毫克（ 0.09mg/l × 2100÷10＝ 18.9mg/ml,
          18.9 ＋2.67×15＝58.95mg/ml, 58.95÷2300×10＝0.256mg/l ），顯見
          被告於肇時當時，其飲酒後之吐氣酒精濃度，業已超過每公升０．二五毫
          克之標準，是其確有酒後駕車之疏失，應無疑義。又本件肇事路段之最高
  速限係時速七十公里，而被告於警訊時雖供稱：其肇事當時之車速僅有六
          十公里等語，然由上述道路交通事故調查報告表觀察可知，被告所駕駛之
          大貨車，撞擊後之煞車痕高達二十二公尺，始撞擊安全島而翻覆，此參照
          卷附之一般公路汽車煞車距離、行車速度對照表，足見被告肇事時之大貨
          車車速遠高於時速六十公里，況被告煞車二十二公尺後，大貨車並未停止
          ，而仍繼續前行，並於撞擊安全島後才翻覆，可知被告之車速確實遠高於
          時速六十公里，故被告行經設有閃光黃燈號誌之交岔路口，並未確實減速
          慢行，並安全通過等情，亦屬顯然。再者，由道路交通事故調查報告表及
          現場蒐證照片觀察，被告肇事之路段，亦無因施工而封閉路面，以致僅剩
          單一車道之情形，是被告駕駛大貨車，違規行駛內側車道之行為，復堪認
          定。
    （四）本件經送台灣省台南區行車事故鑑定委員會及臺灣省行車事故覆議鑑定委
          員會鑑定結果，亦均持相同見解，有台灣省台南區行車事故鑑定委員會九
          十年一月十五日南鑑字第八九一六三四號函、及臺灣省行車事故覆議鑑定
          委員會九十年四月三日府覆議字第九００三七七號函及所附之鑑定意見書
          各一份在卷可參，此益證被告丙○○駕車肇事，並致告訴人乙○○、陳怡
          霖二人受傷之行為，確有過失無疑。至肇事責任之區分，則因告訴人陳麗
          如駕車行經肇事地點時，疏未注意左右來車，並讓直行車先行，即貿然左
          轉，而就本件車禍之發生，具有較大之肇事因素，故以臺灣省行車事故覆
          議鑑定委員會所認定之被告前述駕駛疏失，乃本件車禍之肇事次因，較為
          可採。
    （五）綜上所述，顯見被告丙○○前述所辯，應係犯後卸責之詞，不足採信。此
          外，本件告訴人乙○○、甲○○係因此次車禍，而分別受有如事實欄所載
          之重、輕傷害，故被告之過失駕車行為，與告訴人二人所受之傷害結果間
          ，復具有相當因果關係。故本件事證已甚明確，故被告之上開犯行，均堪
          認定。
四、查被告丙○○係慶宏水電企業公司之司機，平日即以駕駛大貨車載運貨物為其主
    要工作，乃從事駕駛業務之人，其於上述時、地，駕車不慎肇事並致告訴人乙○○、甲○○二人分別受有重、輕傷之行為，經核應係犯刑法第二百八十四條第二
    項後段之業務過失致重傷罪及同條項前段之業務過失傷害罪。而被告於同一時、
    地，一駕車過失之行為，而觸犯上開二罪名，為想像競合犯，應依刑法第五十五
    條之規定從一重之業務過失致重傷罪處斷。又被告酒後駕車以致肇事，並使告訴
    人受傷，係屬汽車駕駛人，酒醉駕車因而致人受傷，依法應負刑事責任者，應依
    照道路交通管理處罰條例第八十六條第一項之規定，加重其刑，公訴意旨漏未斟
    酌此點，容有未洽。本院審酌被告犯罪之動機、目的，其生活狀況、品行、智識
    程度，本件犯罪所生之危險、損害，及被告飲酒後竟仍駕駛大貨車在道路上行駛
    ，復因疏未注意車前狀況以致肇事，而致告訴人二人受傷，顯見其惡性非淺，且
    告訴人二人因之所受之傷害，復屬嚴重，另被告犯罪後，雖未與告訴人就民事賠
    償問題達成和解，然如前述，被告之駕駛行為係本件車禍發生之肇事次因，其過
    失程度，經核尚非重大，而其犯後態度亦非惡劣等一切情狀，量處如主文所示之
    刑，並諭知易科罰金之折算標準，以資懲儆。
據上論斷，應依刑事訴訟法第二百九十九條第一項前段，刑法第二百八十四條第二項
前段、後段、第五十五條、第四十一條第一項前段，道路交通管理處罰條例第八十六
條第一項，罰金罰鍰提高標準條例第一條前段、第二條，判決如主文。
中      華      民      國      九十      年      七      月      六    日
                                 臺灣臺南地方法院交通法庭
                                     法  官    陳  志  成
右正本證明與原本無異。
如不服本判決，應於判決送達後十日內向本院提出上訴狀( 應附繕本 )。
書記官
中    華    民    國      八十九      年       四      月      十一     日
附錄本案論罪科刑法條全文：
刑法第二百八十四條第二項（業務過失傷害罪）
從事業務之人，因業務上之過失傷害人者，處一年以下有期徒刑、拘役或一千元以下
罰金，致重傷者，處三年以下有期徒刑、拘役或二千元以下罰金。


司法院資訊處製作；財團法人民間司法改革基金會備份。
